【裁判字號】    99,易,545
【裁判日期】    990601
【裁判案由】    傷害
【裁判全文】
臺灣高雄地方法院刑事判決               99年度易字第545號
公  訴  人  臺灣高雄地方法院檢察署檢察官
被      告  甲○○
            丙○○
            丁○○
上列被告因傷害案件，經檢察官提起公訴（98年度偵字第23065
號），本院判決如下：
    主  文
甲○○犯傷害罪，處拘役肆拾日，如易科罰金，以新臺幣壹仟元
折算壹日。
丙○○犯傷害罪，累犯，處拘役伍拾日，如易科罰金，以新臺幣
壹仟元折算壹日。
丁○○犯傷害罪，處拘役肆拾日，如易科罰金，以新臺幣壹仟元
折算壹日。
    事  實
一、丙○○前因違反懲治盜匪條例案件，經臺灣板橋地方法院以
    89年度訴字第1578號判處有期徒刑3 年8 月確定，於民國92
    年10月29日因縮短刑期假釋出監，所餘刑期於94年5 月18日
    屆滿，期間未經撤銷假釋，以已執行論。
二、丙○○擔任高雄縣旗山鎮○○路67號「快樂城 KTV」負責人
    ；甲○○、丁○○分別為該KTV 之服務生、廚師，二人平日
    均寄宿在上開KTV 內。丙○○於98年7 月10日上午10時許，
    因丁○○報告而懷疑甲○○竊取店內啤酒，乃進入員工休息
    室內責問甲○○，兩人因而發生口角，竟互相基於傷害對方
    之犯意，丙○○徒手以拳腳毆打甲○○臉部、甲○○則持行
    動電話毆打丙○○臉部；丁○○因聽聞打鬥聲，自外進入休
    息室內察看，見丙○○遭甲○○毆傷，心生不滿，竟基於傷
    害甲○○之犯意，徒手以拳腳毆打甲○○臉部。甲○○因遭
    丙○○、丁○○先後毆打臉部，致受有左臉腫瘀血（6 ×6
    公分）、上口唇瘀血腫、左上門牙動搖（1 支）、下顎腫（
    4 ×6 公分）、前額瘀血（0.8 ×0.3 公分、0.9 ×0.2 公
    分）之傷害；丙○○則因甲○○毆打臉部，致受有右側臉頰
    瘀腫、眼眶周圍紅腫之傷害。
三、案經甲○○、丙○○分別訴由高雄縣政府警察局旗山分局報
    請臺灣高雄地方法院檢察署檢察官偵查起訴。
    理  由
一、本判決所引用據以認定事實之各項證據，均經當事人於審理
    中同意作為證據（見本院審易卷第24、32頁），且對於具有
    傳聞證據性質之證據，俱於調查證據時已知悉其內容，均未
    於言詞辯論終結前聲明異議，本院審酌各該證據作成之客觀
    環境及條件，並無違法或不當取證或顯有不可信之情形，作
    為證據使用俱屬適當，依刑事訴訟法第159 條之5 之規定，
    均有證據能力，合先敘明。
二、訊據被告甲○○、丙○○、丁○○均矢口否認有何傷害犯行
    ，被告甲○○辯稱：伊因遭丙○○打罵才還手，屬正當防衛
    云云；被告丙○○、丁○○均辯稱：並未毆打甲○○云云。
    經查：
(一)被告丙○○係上址「快樂城 KTV」負責人；被告甲○○、丁○○則分別為該KTV 之服務生、廚師，二人平日均寄宿在上
    開KTV 內。丙○○於前揭時、地，經丁○○報告而懷疑甲○○竊取店內啤酒，乃進入員工休息室內責問甲○○，兩人因
    而發生爭執，進而發生肢體衝突，丁○○於二人發生衝突後
    進入員工休息室，亦與甲○○發生肢體衝突等情，業據被告
    甲○○、丙○○、丁○○於警詢、偵查及本院審理中供認不
    諱（見偵卷第4 、7 、10、13、28、29、38、39頁、本院易
    字卷第69、73、83、94、113 頁），並經被告甲○○、丙○○於本院審理中分別以證人身分指證歷歷（見本院易字卷第
    69、77、83-86 、91頁），復據證人即該KTV 服務生乙○○
    於偵查及本院審理中證述明確（見偵卷第64-65 頁、本院易
    字卷第95、97、103-104 頁）。事發後甲○○、丙○○旋即
    分別赴醫院驗傷結果，甲○○受有左臉腫瘀血（6 ×6 公分
    ）、上口唇瘀血腫、左上門牙動搖（1 支）、下顎腫（4 ×
    6 公分）、前額瘀血（0.8 ×0.3 公分、0.9 ×0.2 公分）
    之傷害；丙○○受有右側臉頰瘀腫、眼眶周圍紅腫之傷害等
    情，分經證人甲○○、丙○○於本院審理中證述明確（見本
    院易字卷第72、80、84、88頁），並有仁厚診所姚好男醫師
    、三聖骨科診所林達醫師出具之驗傷診斷書各1 份在卷可稽
    （見偵卷第17、18頁）。此部分之事實，堪予認定。
(二)被告甲○○傷害丙○○部分：
  1.被告甲○○於警詢、偵查中，均供稱有於前揭時、地，徒手
    毆打同案被告丙○○之臉部等語（見偵卷第4 、7 、29、39
    、66頁）。其於本院審理中雖改稱：因丙○○罵伊罵的很難
    聽，伊出於正當防衛，才還手打到丙○○的手云云，並始終
    否認於毆打時有持行動電話云云。惟證人丙○○於警詢、偵
    查及本院審理中；證人丁○○於警詢及偵查中；證人乙○○
    於偵查及本院審理中，均證稱甲○○確有持行動電話毆擊丙○○之臉部，致丙○○眼眶下方之臉頰部位流血並以衛生紙
    擦拭等語（見偵卷第10、13、28、39、65頁、本院易字卷第
    84-85 、95-96 頁），所述互核一致，且與前揭三聖骨科診
    所驗傷診斷書記載之傷勢及部位相符，自堪採信。
  2.被告甲○○雖辯稱其於毆打丙○○時並未持行動電話，並稱
    證人乙○○於案發當時並不在場云云。惟被告丁○○於偵查
    中、證人丙○○於本院審理中，均稱證人乙○○確有在場（
    見偵卷第63頁、本院易字卷第85頁），且依被告甲○○所辯
    ，倘其僅係出拳毆打丙○○，衡情僅應造成挫傷或瘀傷，應
    不致造成丙○○臉頰部位流血，且出血量尚須以衛生紙擦拭
    之情形。證人丙○○、丁○○、乙○○既均一致證稱被告甲○○係持行動電話毆打丙○○臉部，且依丙○○之傷勢情況
    ，亦與遭行動電話尖銳邊角毆擊臉部，以致右側臉頰瘀腫、
    眼眶周圍紅腫，並當場流血之情形較為相符，應以上開證人
    所述，較屬可採。至於證人乙○○於本院審理中證述丙○○
    受傷部位在左臉頰，與前揭三聖骨科診所驗傷診斷書記載丙○○受傷部位係在右側臉頰，雖有未合，惟本件案發至今已
    逾10月之久，證人乙○○對於丙○○受傷部位，因記憶日漸
    模糊，致左右不分，無違常理，尚難指為瑕疵。
  3.被告甲○○復辯稱：伊因遭丙○○打罵才還手，屬正當防衛
    云云。惟按正當防衛必須對於現在不法之侵害，始足當之，
    侵害業已過去，或無從分別何方為不法侵害之互毆行為，均
    不得主張防衛權，而互毆係屬多數動作構成單純一罪，而互
    為攻擊之傷害行為，縱令一方先行出手，還擊之一方，在客
    觀上苟非單純對於現在不法之侵害為必要排除之反擊行為，
    因其本即有傷害之犯意存在，自無主張防衛權之餘地（最高
    法院96年度臺上字第3526號判決意旨參照）。被告甲○○既
    已供稱：伊係於丙○○出手打伊後，才還手打丙○○等語（
    見偵卷第4 、7 、29、39、66頁、本院易字卷第69、72-73
    頁），顯見甲○○毆打丙○○時，丙○○對其侵害早已過去
    ，客觀上甲○○已非單純對於現在不法之侵害為必要排除之
    反擊行為，其基於傷害犯意，毆打丙○○，自無主張防衛權
    之餘地。被告甲○○確有於前揭時地，持行動電話毆打同案
    被告丙○○臉部，致其受有前開傷害之事實，已堪認定。
(三)被告丙○○、丁○○傷害甲○○部分：
  1.證人即被告甲○○於警詢、偵查及本院審理中均證稱：當日
    係丙○○先進入員工休息室質問伊，並以拳腳毆打伊臉部，
    其後丁○○再進入休息室內，以拳腳毆打伊臉部，致伊臉部
    因二人毆打而受傷等語（見偵卷第4 、7 、29、39、66頁、
    本院易字卷第69-72 頁），此部分之證述互核前後一致，且
    與上開仁厚診所之驗傷診斷書記載之傷勢及部位相符，自堪
    採信。至其於本院審理中，就被告丁○○以拳腳毆打順序部
    分之證述，雖與警詢、偵查中所述不合，惟對於丁○○確有
    以拳腳相加一事，仍與先前證述相符，其因時間經過而對於
    拳腳順序之記憶淡化，實屬常情，自難指為瑕疵。
  2.證人甲○○於本院審理中雖另稱：事發後伊先前往旗山醫院
    急診室就診，醫師叫伊另至旗山的客運北站旁由姚好男醫師
    開設之診所（指仁厚診所）開立驗傷診斷書等語（見本院易
    字卷第79-80 頁），惟醫師對於病患主訴傷害之病例，為免
    日後糾紛或須到庭作證，時有拒絕開立驗傷診斷書或要求病
    患至其他醫院索取之情形，且被告丙○○、丁○○對於前揭
    仁厚診所姚好男醫師所開立之驗傷診斷書，均不爭執其真正
    ，自不得因旗山醫院急診室醫師建議甲○○前往仁厚診所開
    驗傷診斷書，遽認甲○○並未受傷。
  3.又證人乙○○雖於偵查及審理中證稱：伊進入員工休息室時
    ，並未見到丙○○毆打甲○○等語（見偵卷第65頁、本院易
    字卷第98頁）。惟其於本院審理中另證稱：伊於進入員工休
    息室時，已見甲○○、丙○○、丁○○三人均在其內等語（
    見本院易字卷第96頁），核與證人丙○○於本院審理中證稱
    ：當時係丁○○先進來休息室，之後乙○○才進來等語相符
    （見本院易字卷第86頁）。然被告丙○○毆打甲○○，既在
    被告丁○○進入該休息室之前，證人乙○○則係在丁○○之
    後始進入休息室，是其未見到丙○○毆打甲○○，事屬當然
    ，自不得作為有利於丙○○之證據。
  4.至於被告丙○○雖辯稱：伊僅係於受甲○○攻擊時，將她撥
    開，是甲○○自己在床上滑倒云云（見本院易字卷第94頁）
    ；丁○○辯稱：伊進去員工休息室勸架時，換甲○○要打伊
    ，伊當然要將她推開云云（見本院易字卷第113 頁），證人
    乙○○亦於偵查、審判中證稱：丁○○僅係將丙○○及甲○○推開，甲○○就倒地云云（見偵卷第65頁、本院易字卷第
    98頁）。然甲○○所受傷勢係左臉腫瘀血、上口唇瘀血腫、
    左上門牙動搖、下顎腫、前額瘀血，均在顏面部位，別無其
    他肢體部位之傷勢，顯與遭推倒或自行倒地受傷之通常情形
    不符，足見被告丙○○、丁○○上開所辯，顯係避重就輕之
    詞；證人乙○○此部分之證述，應屬迴護二人之語，均難採
    信。被告丙○○、丁○○確有於前揭時地，分別毆打同案甲○○，致甲○○受有上開傷勢之事實，堪予認定。
  5.被告丙○○係因懷疑被告甲○○竊取店內啤酒，而與甲○○
    在員工休息室內發生口角，進而互毆；被告丁○○則係在外
    聽聞打鬥聲後，進入休息室內發現丙○○遭甲○○毆傷，心
    生不滿，始起意毆打甲○○，顯見被告丙○○、丁○○係先
    後進入員工休息室，分別出於不同動機，各自基於單獨傷害
    犯意，分別毆打甲○○，二人之間並無犯意聯絡及行為分擔
    甚明。
(四)至於被告甲○○所提出行動電話門號0000000000號之受信通
    聯記錄報表、通信明細（見偵卷第52-56 頁，同本院易字卷
    第119-123 頁），僅係證明其於案發當日凌晨與友人外出，
    並未竊取店內啤酒，及案發後確有報警，並經通知前往警局
    製作筆錄等情，尚與本件傷害之犯罪事實無關。被告甲○○
    、丙○○及證人乙○○雖稱案發當時尚有已離職之服務生即
    綽號「安安」之不詳姓名年籍女子在場目擊，惟均稱不知「
    安安」之姓名年籍住址或聯絡電話，亦無法提供該等資料等
    語（見本院易字卷第71-72 、89-90 、106 頁），本院自無
    從依職權傳訊，附此敘明。
(五)綜上所述，本件事證明確，被告甲○○、丙○○、丁○○上
    開犯行，均堪認定，應予依法論科。
三、核被告甲○○、丙○○、丁○○所為，均係犯刑法第277 條
    第1 項之傷害罪。被告丙○○、丁○○係各自基於單獨傷害
    之犯意，分別傷害同案被告甲○○，二人之間並無犯意聯絡
    及行為分擔，已如前述，自非共同正犯。又被告丙○○前因
    違反懲治盜匪條例案件，經臺灣板橋地方法院以89年度訴字
    第1578號判處有期徒刑3 年8 月確定，於92年10月29日假釋
    出監，所餘刑期於94年5 月18日屆滿，期間未經撤銷假釋，
    以已執行論，有臺灣高等法院被告前案紀錄表1 份在卷可按
    （見本院易字卷第128-129 頁）。其於受徒刑之執行完畢後
    ，5 年以內故意再犯本件有期徒刑以上之罪，為累犯，應依
    刑法第47條第1 項之規定加重其刑。
四、爰審酌被告甲○○前有賭博之前案紀錄（未構成累犯）、被
    告丙○○前有違反肅清煙毒條例、懲治盜匪條例等前案紀錄
    、被告丁○○前有傷害之前案紀錄（未構成累犯），有臺灣
    高等法院被告前案紀錄表各1 份在卷可查（見本院易字卷第
    126-133 頁），素行俱欠佳，不思同事間應理性溝通，和睦
    相處，詎因細故，各自使用暴力，毆打同案被告成傷，法紀
    觀念淡薄，本均應重懲；衡以甲○○、丙○○所受傷勢均非
    過於嚴重，犯罪所生危害尚非重大，並參酌甲○○持行動電
    話毆打丙○○，與丙○○、丁○○係徒手毆打甲○○之情節
    相較，較為嚴重；惟丙○○、丁○○毆打甲○○所造成之傷
    勢，則較甲○○毆打丙○○所致傷勢嚴重，甲○○之教育程
    度為高職肄業、現無業；丙○○之教育程度為國中畢業、擔
    任上開KTV 之負責人；丁○○之教育程度為國中肄業、在該
    KTV 擔任廚師，三人之經濟狀況為普通或小康，有受詢問人
    （警詢）基本資料表各1 份在卷可參（見偵卷3 、9 、12頁
    ），及其等犯罪之動機、手段、犯罪時所受刺激、犯罪後之
    態度等一切情狀，各量處如主文所示之刑，並均諭知以新臺
    幣1 千元折算1 日之易科罰金折算標準，以資儆懲。
五、至於被告甲○○毆打同案被告丙○○時所持之行動電話，因
    甲○○否認，復無證據足認該行動電話為其所有，爰不予宣
    告沒收，併此敘明。
據上論斷，應依刑事訴訟法第284 條之1 、第299 條第1 項前段
，刑法第277 條第1 項、第47條第1 項、第41條第1 項前段，刑
法施行法第1 條之1 ，判決如主文。
本案經檢察官鄧怡君到庭執行職務。
中    華    民    國    99    年    6     月    1     日
                  刑事第十六庭  法  官  林柏壽
以上正本係照原本作成。
如不服本判決，應於收受判決後10日內向本院提出上訴書狀，並
應敘述具體理由。其未敘述上訴理由者，應於上訴期間屆滿後20
日內向本院補提理由書（均須按他造當事人之人數附繕本）「切
勿逕送上級法院」。
中    華    民    國    99    年    6     月    1     日
                                書記官  洪嘉慧
附錄本案論罪科刑法條：
刑法第277 條第1 項
傷害人之身體或健康者，處3 年以下有期徒刑、拘役或1 千元以
下罰金。

司法院資訊處製作；財團法人民間司法改革基金會備份。
